臺灣高等法院臺南分院刑事判決　　　　　　九十一年度上訴字第八一八號　　Ｇ
　　　上　訴　人
　　　即　被　告　甲　○　○
　　　選任辯護人　陳　清　白
　　　上　訴　人
　　　即　被　告　丁　○　○
　　　指定辯護人　本院公設辯護人　庚　○　○
　　　上　訴　人
　　　即　被　告　戊　○　○
　　　選任辯護人　賴　鴻　鳴　律師
右上訴人因強盜等案件，不服臺灣臺南地方法院九十一年度訴字第二二四號中華民國
九十一年五月二十二日第一審判決（起訴案號：臺灣臺南地方法院檢察署九十年度偵
字第一三二五九號、九十一年度偵字第六六七號），提起上訴，本院判決如左：
      主      文
上訴駁回。
      事      實
一、甲○○夥同一名姓名年籍不詳之成年男子，共同基於意圖為自己不法所有之犯意
    聯絡，於民國（下同）八十二年間某日中午，先以呼叫器聯絡丙○○（偏名林宏
    霖，綽號「六董」）前往臺南縣歸仁鄉「圓緣簡餐店」碰面，丙○○依約前往後
    ，甲○○與該名成年男子，即出示易使人誤信為真槍之玩具手槍，強押丙○○上
    車至臺南縣龍崎鄉「新龍莊土雞城」，並由甲○○手持上開玩具手槍，向丙○○
    恐嚇稱：伊在逃亡跑路中，要丙○○拿出新臺幣（下同）一百萬元供其逃亡之費
    用等語，致丙○○心生畏懼，而應允俟獲釋後旋即籌湊，甲○○與該名成年男子
    即於同日下午日落前載丙○○返回臺南縣歸仁鄉；嗣於同日晚上，甲○○聯絡丙○○問其錢籌湊得如何？丙○○表示一下子無法籌到一百萬元，甲○○表示至少
    要先給三十萬元，丙○○因先前遭恐嚇，畏而應允相約於隔日中午，在臺南縣歸
    仁鄉「東君理髮廳」前，將三十萬元現金交付予甲○○收受。
二、甲○○又於九十年十月二十一日十八時許，另單獨基於恐嚇之犯意，打電話至丙○○住處，要丙○○之太太轉告丙○○，而以加害生命、身體之事，向丙○○恐
    嚇稱：要丙○○小心一點，伊如遭到管訓或被關，一定是丙○○「點的」（意即
    密報），就要丙○○好看等語，嗣經丙○○太太轉告，而使丙○○心生畏懼，致
    生危害於丙○○之安全。
三、甲○○、丁○○、戊○○（曾於八十五年間因違反麻醉藥品管理條例罪，經臺灣
    臺南地方法院判處有期徒刑一年十月確定，，至八十七年三月十四日執行完畢）
    三人共同基於意圖為自己不法所有意圖之犯意聯絡，由甲○○策劃，以己○○曾
    答應出資經營賭場及放高利貸為藉口，邀丁○○、戊○○共同計劃以己○○為強
    盜目標，於九十年九月十日七時十分許，攜帶甲○○所有且客觀上可作為兇器使
    用之電擊棒、三節警棍及手銬、膠帶等犯罪工具，前往臺南縣仁德鄉○○路二二
    七號「尚郁環保清運公司」（下稱環保公司），尾隨該公司之股東己○○開啟大
    門後進入上開公司內，甲○○旋即以不詳物品抵住己○○之腰際，向蔡百陸脅迫
    稱「不要動，再動要開槍」等語，並命丁○○在門邊把風，戊○○以手銬將己○○雙手反銬，以米黃色之膠帶環繞己○○之頭部矇住其雙眼及嘴巴，再將己○○
    強押上丁○○所有之車牌二Ｓ─八七六一號自小客車後，由丁○○開車駛往臺南
    縣歸仁鄉沙崙農場處，途中甲○○即用手毆打己○○；到達沙崙農場後，甲○○
    與戊○○二人將己○○架下車，並持三節警棍及自車上取出之木質球棒動手猛力
    毆打己○○之手、腳及背部等部位，造成己○○受有右前臂挫裂傷、兩下肢多處
    挫裂傷之傷害，甲○○並向己○○稱：「要你籌錢，沒有籌到錢就當作沒這回事
    ，以前是說要一百萬元，但現在不行，限你在一星期內拿兩百萬元出來，否則就
    讓你死的很難看」等語，以此強暴、脅迫等非法方法，至使被害人不能抗拒，應
    允先於隔日給付四十萬元，餘款再行籌湊後，甲○○等三人於同日十一時許將己○○載回環保公司籌錢。己○○依約於隔日（即九十年九月十一日）十一時許，
    在環保公司親手將四十萬元現金交付予甲○○後，甲○○復揚言：「如於九月十
    九日，未能再交付五十萬元，他會翻臉」等語後，始行離去。甲○○於取得該四
    十萬元後，分與丁○○五萬元，分與戊○○二萬元，餘款自行花用。嗣己○○因
    無力再行籌湊餘款，於九十年九月二十四日向警報案，經警循線查獲，並在戊○○住處扣得屬甲○○所有供前開犯罪所用之手銬二付、三節警棍一支及電擊棒一
    支。
四、戊○○於九十年年底自綽號「阿斌」之成年男子處取得ＢＲＯＷＮＩＮＧ廠製造
    之ＨＩ─ＰＯＷＥＲ型口徑○．四○吋制式半自動手槍一枝及口徑○．四○吋制
    式子彈六顆後，未經許可而持有具有殺傷力之上開槍彈隨身攜帶。嗣於九十一年
    一月十三日三時三十分許，在臺南縣仁德鄉○○路二六一號「都會風情ＫＴＶ」
    六一七包廂前，酒後持上開槍枝揮舞滋事，經警據報前往當場查獲，並扣得上開
    槍枝（含彈匣一個）一支、子彈六顆（其中四顆已於鑑驗時經試射）。
五、案經己○○訴由臺南縣警察局移送暨臺南縣警察局歸仁分局報請臺灣臺南地方法
    院檢察署檢察官偵查起訴。
      理      由
壹、被告甲○○恐嚇取財及恐嚇危害安全部分：
    一、訊據上訴人即被告甲○○矢口否認有何恐嚇取財及恐嚇之犯行，辯稱：伊係
        前在丙○○處工作，請其幫忙並願以玩具手槍質押借錢，丙○○說不要質押
        ，同意幫助，主動拿二十萬元借伊，並無恐嚇取財之犯行。伊雖有打一次電
        話予丙○○，要丙○○之太太轉告丙○○不要亂講話，但並未說要丙○○好
        看加以恐嚇等語。
    二、惟查上開被告甲○○恐嚇取財之事實，業據被告甲○○於警訊拘提及借提到
        案時供稱：「我於八十二年間夥同另一名不詳姓名男子（時間已久我忘記該
        男子姓名），以呼叫器聯絡丙○○前來歸仁鄉圓緣簡餐店見面，丙○○來了
        以後，我拿二支手槍（其中一支是玩具手槍、另一支是改造過可擊發之手槍
        ）在手上，並向丙○○說：『六董』、『六董』，我沒錢花用，你拿一些來
        幫忙．．．」、「八十二年間我夥同另一名不詳姓名之男子強押丙○○至龍
        崎鄉土雞城之二把手槍，有一把是玩具手槍，另一把是改造後可射擊之手槍
        ，時間已過了很久，我已將槍丟棄，丟在何處我忘了」（詳九十年度偵字第
        一三二五九號偵查卷第六二頁、九十年十一月二十一日警訊筆錄）等情不諱
        。核與被害人丙○○於偵查中證稱：「甲○○曾經拿槍將我押到龍崎鄉新龍
        土雞城，並向我拿一百萬元，我跟他說要先讓我回去，我才會有錢，隔天我
        拿了三十萬元給甲○○」（見同上偵查卷第七五頁反面），及於原審證稱：
        「我進去歸仁民權路一家簡餐店後，甲○○就拿槍出來放在桌上，說他被通
        緝，需籌錢買武器，要向我借一百萬元，我說沒有辦法，他就要我上車至龍
        崎鄉土雞城，到達後，他就持槍跟我要一百萬元，我說要讓我回去籌錢，他
        就載我回歸仁，當天晚上甲○○打電話要伊先給三十萬元，隔天我依約在歸
        仁中山路東君理容院，將三十萬元交予甲○○」（詳原審卷第七○、七一頁
        ）等情大致相符。且經原審分別勘驗甲○○於九十年十一月十五日、九十年
        十一月十六日及九十年十一月二十一日之警訊錄音帶，播放結果均與筆錄所
        載內容相符（詳原審卷第七六、一三○頁），足見被告甲○○於警訊中之上
        開自白，核與事實相符，應可採信為認定犯罪事實之基礎。且被害人於原審
        證稱：「被告甲○○在民權路餐廳將槍放在桌上時，我就很害怕，所以就依
        甲○○之意，上車前往土雞城，到達土雞城後，甲○○又持槍跟我說，如不
        給他錢，要給我好看，我就更害怕，所以才答應他籌錢」等語（詳原審卷第
        七一頁），是以被告甲○○手持玩具槍向被害人丙○○商借金錢，雖無直接
        加害行為之實施，然對被害人而言，在心理上自足以形成畏佈之意，被害人
        在此種情形下，聽從被告甲○○之指示上車前往土雞城，足見被告甲○○係
        以上開恐嚇手段剝奪被害人之行動自由至明，且被告甲○○持搶與被害人洽
        談借錢事宜，其用意即係在恐嚇被害人丙○○，使被害人心生畏懼而交付財
        物，足徵被害人於隔日之所以交付三十萬元予被告甲○○，係因心生畏懼，
        恐遭不測，始聽從被告甲○○之意交付三十萬元，其並非出於自願，至為顯
        然。是被告所辯稱：係被害人主動拿二十萬元借伊，並無恐嚇取財之犯行云
        云，核與常情不符，顯不足採信。
    三、再被告甲○○雖稱：伊於九十年十月二十一日十八時許，打電話予丙○○僅
        稱：如被管訓，一定是丙○○點的，並無恐嚇等語，惟被告甲○○在電話中
        除要丙○○之太太轉告丙○○上開「如被管訓，一定是丙○○點的」之言詞
        外，並有恐嚇丙○○要其小心一點，要讓其好看等言詞，業經被害人丙○○
        迭於偵查中及原審審理時指訴明確（見同上偵查卷第七六頁及原審卷第七０
        頁、第七十一頁），參以被告甲○○既自承其有打電話予丙○○稱：稱如其
        被管訓，一定是丙○○點的等語，其目的應係在警告丙○○不得向警方密報
        ，是被告甲○○為使丙○○聽從，而為上開恐嚇言詞，應屬情之常，足證丙○○之指訴非虛。被告上開辯解，殊不足採。至被告甲○○於原審雖提出之
        和解書，載明伊與被害人丙○○已於九十一年三月二十八日達成和解，被害
        人丙○○並願原諒被告云云（附於原審卷第九四頁），惟被害人丙○○於和
        解隔日（即九十一年三月二十九日）於原審調查時仍為上開證述，則上開和
        解書亦難為被告有利之認定，此部分犯行應堪認定。
貳、被告甲○○、丁○○、戊○○三人加重強盜部分：
    一、訊據上訴人即被告甲○○、丁○○、戊○○固坦承於九十年九月十日七時十
        分許，攜帶警棍、電擊棒、手銬、膠帶至環保公司，強押被害人己○○載往
        沙崙農場毆打，惟均矢口否認有強盜犯行，被告甲○○辯稱：因己○○以前
        答應要拿出一百萬元供伊開賭場或放高利貸，事後未履行，故予教訓，嗣被
        害人己○○自願交付四十萬元，並非以強暴、脅迫使其不能抗拒而交付等語
        。被告丁○○辯稱：因甲○○告以與被害人己○○間有糾紛，找伊去教訓被
        害人己○○，故與甲○○共同前往，至拿錢之部分伊不知道，隔一、二日後
        ，甲○○才打電話要伊過去，拿五萬元予伊當生活費用，並無強盜犯行。被
        告戊○○則辯稱：伊未毆打被害人己○○，甲○○向被害人拿錢之部分，伊
        不知道，是隔日甲○○打電話予伊，給伊二萬元喝涼水之費用等語。
    二、惟查被告甲○○如何事先與丁○○、戊○○共同計劃以己○○為強盜目標，
        並預備兇器電擊棒、三節警棍、手銬及膠帶等犯罪工具，同往臺南縣仁德鄉
        ○○路二二七號「尚郁環保清運公司」，將己○○押往臺南縣歸仁鄉沙崙農
        場處，再以三節警棍、木質球棒等毆打己○○之手、腳及背部等部位，造成
        己○○受有右前臂、兩下肢多處挫裂傷，再向己○○借口稱：「要你籌錢，
        沒有籌到錢就當作沒這回事，以前是說要一百萬元，但現在不行，限你在一
        星期內拿兩百萬元出來，否則就讓你死的很難看」等語，以此強暴、脅迫等
        非法方法，至使被害人不能抗拒，應允先於隔日給付四十萬元，餘款再行籌
        湊，始予釋放等情，業據被告甲○○、丁○○、戊○○分別供述如左：
        （I）甲○○於警訊時供稱：「我於九十年九月十日上午約七時許，夥同輝
              及閔二人在環保公司內，丁○○負責抓人，戊○○負責以米黃色膠帶
              貼住蔡之雙眼及嘴巴，並用手銬向後銬住蔡雙手，強押己○○上車後
              ，由丁○○開車載往沙崙農場，在車上我與戊○○坐後座夾住己○○
              ，當時我就有出手毆打己○○，到了沙崙農場，我拉己○○下車，拿
              木質球棒毆打蔡之身體及手腳，並拿不銹鋼伸縮警棍毆打蔡之腳部，
              毆打完後，我向己○○恐嚇，要己○○拿一百萬元給江裕誠當安家費
              ，當時己○○說身上沒那麼多現金，願意回家先想辦法籌四十萬元，
              隔天再交給我，之後前往村長乙○○位於六甲村工廠，於乙○○處我
              們就將己○○鬆綁了，．．．」等語（詳警卷第一、二頁）；嗣於偵
              查中警方於九十年十一月二十一日借提時亦供稱：「我於九十年十一
              月十六日警訊所述屬實，該四十萬元我分給丁○○五萬元，分給陳東
              閔二萬元，．．．剩餘的錢我拿去還債或付房租、當零用錢花用殆盡
              」等語（詳偵查卷第六二頁）。
        （II）被告丁○○於警訊時供稱：「甲○○於案發前四、五日曾向我提起有
              一個環保公司之股東「阿六」答應要提供一百五十萬元做為經營職業
              性賭場之資本，但後來「阿六」食言未拿出該筆錢，所以甲○○才翻
              臉邀我及戊○○準備好押人之工具後，至環保公司將「阿六」押走並
              逼他拿錢。．．．要押走蔡百陸是我們三人早就計劃好的，而且工具
              也準備好了，．．．我停好車就站在門口把風，一會兒己○○就雙手
              反銬被帶進我車內，待把己○○之行動都控制好後，甲○○就示意我
              將車子開往歸仁沙崙農場，到達農場，甲○○將己○○帶下車，生氣
              地質問己○○為何答應出錢開設賭場之事，一再反悔且一拖再拖，說
              到激動之處，王白祿就拿出預藏之鐵棍及木質球棒毆打己○○之雙腳
              ，．．．終於己○○答應先付四十萬元，一星期後再拿一百五十萬元
              做為賠償，．．．我們就將己○○載回環保公司，好讓己○○籌錢，
  到了隔天甲○○不知如何聯絡己○○，就順利拿到了四十萬元，又隔
              一天甲○○以電話聯絡我，拿五萬元給我」（詳九十年十一月十六警
              訊筆錄），於偵查中亦供稱：「我有在九十年九月十日七時十分許，
              與甲○○及戊○○一起在臺南縣仁德鄉○○路二二七號將己○○押走
              ，過程如警訊筆錄所載，我在警局有看過警訊筆錄，沒有錯」等語（
              詳偵查卷第一七頁反面、第一八頁）。
        （III）被告戊○○於偵查中警方於九十一年一月十六日借提時供稱：「我有
              在九十年九月十日七時十分許，與甲○○及丁○○一起在臺南縣仁德
              鄉○○路二二七號將己○○押走，．．．我負責以手銬將己○○雙手
              反銬，丁○○把風，我與甲○○將己○○押上丁○○之車內後，我又
              用米黃色膠帶貼住己○○之雙眼，甲○○就示意丁○○將車開往歸仁
              鄉沙崙農場，到了農場，甲○○即拉己○○下車，拿預藏之木質球棒
              毆打己○○之身體及手腳，再拿不銹鋼伸縮警棍毆打己○○之腳部，
              ．．．己○○最後恐遭不測，即答應先行交付四十萬元，一星期後再
              拿一百五十萬元做為賠償，．．．我們才將己○○載回環保公司，好
              讓己○○籌錢，隔天己○○即交付甲○○四十萬元，甲○○於得款隔
              天有拿二萬元給我」（詳偵查卷第八三、八四頁），於本院審理時陳
              定輝、戊○○亦坦承甲○○於三、四天前即與伊等連絡籌劃屬實（詳
              本院卷第一００頁、第一０一頁）。
        （Ⅳ）被告等所供上情，核與被害人己○○指訴情節相符，並有診斷證明書
              一件附卷可證（附於警卷），且被告三人於偵審中均迭供稱：於警訊
              及警方借提時並未遭刑求等語，復經原審勘驗被告三人於警訊及借提
              時之錄音帶結果，其播放結果均與警訊筆錄所載內容相符（詳原審卷
              第七六頁及第一三○頁），足見被告三人於警訊中之自白屬實。
    三、至被告甲○○、丁○○、戊○○等雖否認有強盜之犯行，被告甲○○之選任
        辯護人另辯稱：依被害人己○○之陳述，被害人己○○與被告甲○○間有一
        百萬元之消費借貸，縱被告以強暴、脅迫手段使己○○履行承諾，亦無為自
己不法所有之意圖，而不該當於強盜罪名；己○○回到環保公司後，應隨時
        可以報案或隱匿他鄉，是於社會一般通念上，己○○之意思自由應尚未完全
        被抑制，未達不能抗拒之程度，應不該當於強盜罪名；又依被告戊○○於警
        訊之供述，其在主觀上係出於幫忙被告甲○○索討債務之意，應無強盜之不
        法所有意圖，被告戊○○仍不得算入結夥三人之內云云（詳原審卷第七八至
        八一頁）；被告丁○○、戊○○之指定辯護人則另辯稱：被告丁○○、戊○○二人只知道被告甲○○與己○○間有糾紛，應邀前往教訓己○○，該二人
        與被告甲○○之犯意聯絡僅止於傷害、妨害自由罪，並無意強盜己○○之財
        物云云（詳原審卷第一六九至一七二頁），經查：
        （一）被告甲○○雖辯稱：因己○○以前答應要拿出一百萬元供伊開賭場或
              放高利貸，事後未履行，故予教訓，則被告甲○○與被害人己○○間
              已有一百萬元之消費借貸，縱被告以強暴、脅迫手段使己○○履行承
              諾，亦無為自己不法所有之意圖，而不該當於強盜罪名一節，惟被害
              人己○○堅決否認，且據己○○於原審稱：「事發前認識甲○○一個
              月，有一天我從柳營回來，甲○○在公司跟我說，有一個大哥在監獄
              很難過，可以的話請我拿一百萬元讓甲○○放高利貸，我說我自身難
              保，要籌籌看」等語（詳原審卷第六三頁）；其於警訊時亦稱：「環
              保公司常有很多人聚集在該處賭博，所以才認識甲○○，案發前十幾
              天，甲○○要我籌一百萬元給他放高利貸，本金及利息所得是要給道
              上兄弟江裕誠，我因害怕甲○○之惡形惡狀，就假裝答應幫忙籌錢」
              等語，足見被害人己○○當時係虛應甲○○之籌錢要求，並無付款之
              真意，雙方之意思表示並未合致，尚難認被害人與被告甲○○間有消
              費借貸契約存在，況依被告甲○○所稱，其係要被害人己○○實現諾
              言交付財物出資開設賭場及放高利貸，惟開設賭場供人賭博之行為及
              放高利貸之重利行為，均違反法律之禁止規定，故被告所辯：有消費
              借貸契約存在，無不法所有意圖云云，委無足取。
        （二）另被告丁○○、戊○○辯稱：並無共犯強盜之犯意，一致辯稱：伊等
          未毆打己○○云云，惟被告甲○○於原審供稱：：伊毆打己○○時，
              被告戊○○與丁○○站在旁邊看，木質球棒係被告丁○○拿給伊的，
              要伊用木質球棒打己○○之手、腳等語（詳原審卷第一一五頁），足
              見被告丁○○雖未親自毆打己○○，然其不僅於被告甲○○毆打蔡白
              陸時在場，尚且提供木質球棒予被告甲○○實施毆打行為，是其與被
              告甲○○確有共同毆傷己○○之犯意聯絡無誤。又被告丁○○於原審
              稱：被告甲○○及戊○○分別將己○○帶下車等語（詳原審卷第五○
              頁）核與被害人己○○於所供：有二人將伊架出車外等語相符（詳原
              審卷第六五頁），足見被告戊○○確係與甲○○共同將己○○架出車
              外，被告戊○○辯稱其未下車云云，不足採信；雖被告甲○○又稱：
              被告戊○○與丁○○站在旁邊看（詳原審卷第一一五頁），然被害人
              己○○指稱：伊確定至少有二人以上打我，因當時手與腳是一起被打
              的等語（詳原審卷第六六頁），是被告甲○○供稱被告戊○○只在旁
              邊看云云，顯係迴護之詞，殊不足採。且據被告甲○○於原審供稱：
              「案發前壹個禮拜內左右，我跟被告丁○○、戊○○說己○○之前答
              應我要出資一百萬元開賭場及放高利貸幫忙江裕誠，但一直沒有把錢
              給我，我怎麼跟人交代，所以找被告輝、閔要去教訓被害人蔡，要被
              害人實現諾言拿錢出來開賭場及放高利貸」等語（詳原審卷第一一三
              頁）；且被告丁○○於警局初訊時供稱：「甲○○於案發前四、五日
              曾向我提起有一個環保公司之股東「阿六」（即己○○」答應要提供
              一百五十萬元做為經營職業性賭場之資本，但後來「阿六」食言未拿
              出該筆錢，所以甲○○才翻臉邀我及戊○○準備好押人之工具後，至
              環保公司將「阿六」押走並逼他拿錢」等語（詳警卷）；又被告陳東
              閔於原審調查時供稱：「本案發生前二、三天，甲○○跟我說有個人
              要拿錢給他開賭場，可是一次又一次騙他，所以找我一起去教訓那個
              人」等語（詳原審卷第一○二頁），嗣被告丁○○、戊○○分別分得
              五萬元及二萬元之事實，亦為丁○○、戊○○供認屬實，故持警棍、
              電擊棒、手銬強押己○○施以強暴、脅迫，強迫被害人己○○交付財
              物，均在被告三人之合同意思範圍之內，自應負共同之責。
        （三）再被告又稱：己○○回到環保公司後，應隨時可以報案或隱匿他鄉，
              是於社會一般通念上，己○○之意思自由應尚未完全被抑制，未達不
              能抗拒之程度，應不該當於強盜罪名部分，按強盜罪與恐嚇取財罪之
              區別以行為人施用強暴、脅迫等非法方法，是否足以壓抑被害人之意
              思自由，達於不能抗拒之程度為判斷標準。倘行為人施用強暴、脅迫
              等非法方法，至使被害人不能抗拒，而取其財物或使其交付，即應成
              立強盜罪。至所謂強暴脅迫手段，祇須壓抑被害人之抗拒，足以喪失
              其意思自由為已足，縱令被害人實際並無抗拒行為，仍於強盜罪之成
              立，不生影響。且被害人之交付財物，不以遭受強暴、脅迫之當場為
              限；祇須其自由意思仍處於壓抑而不能抗拒之狀態中交付財物者，即
              足當之（最高法院八十七年度台上字第一七三七號、九十年度台上字
              第一六八七號判決意旨參照）。被害人蔡百陸既經被告等以疑似槍枝
              之物品抵住腰際，且雙手被手銬銬住、雙眼及嘴巴被膠帶矇住後，被
              強押至另一地點遭以鐵棍、木棒等堅硬物品猛力毆打四肢，其意思自
              由客觀上已受到壓抑；況被告一夥多達三人，且被毆打及剝奪行動自
              由長達四小時（自七時許至十一時許），又誤認被告等持有槍械，則
              依客觀情狀，被害人已無意思決定自由，是本件被害人己○○既因自
              由意思壓抑而處於不能抗拒狀態中交付財物，雖非遭受強押毆打之當
              場為之，仍不礙於被告三人應成立強盜罪，參諸被害人己○○於原審
              稱：「剛開始我是怕甲○○對我的家人不利，所以才會給他四十萬，
              之後真的籌不出剩下之金額，才去報案」等語（詳原審卷第六八頁）
              ，益見被害人之自由意思已遭完全壓抑，而達不能抗拒之程度，故被
              告所辯：被害人未達不能抗拒之程度云云，亦不足採信。
    四、綜上所陳，被告甲○○、丁○○、戊○○所辯，均係卸責之詞，不足採信。
        此部分事證已甚明確，被告甲○○、丁○○、戊○○之強盜犯行均堪認定，
        應依法論科，至被告等另請求傳訊證人乙○○、王宗禮等擬證明被告等係向
        被害人己○○協商借款，並非強盜，惟被告等犯強盜罪證，已如前述，且甚
        明確，故本院認無再予傳訊之必要，並予敘明。
參、被告戊○○持有槍彈部分：
    一、訊據上訴人即被告戊○○對於上開時地持有上開槍彈，經警當場查獲等情，
        業據其在警訊、偵查、原審及本院審理時，坦白承認，（詳九十一年一月十
        三日警訊筆錄、九十一年偵字第六六七號卷第七頁、九十年年偵字第一三二
        五九號卷第八六頁、原審卷第一０七頁、本院卷第八十七頁），並有扣案之
        槍枝（含彈匣一個）一支、子彈六顆（其中四顆已於鑑驗時經試射）可按。
    二、上開槍彈經送內政部警政署刑事警察局鑑驗結果，認送鑑九四手槍壹枝認係
        比利時ＢＲＯＷＮＩＮＧ廠製造之ＨＩ─ＰＯＷＥＲ型口徑○．四○吋制式
        半自動手槍，經填裝口徑○．四○吋制式子彈進行試射，機械性能良好，可
        擊發子彈，認具殺傷力；送鑑子彈陸顆，均係口徑○．四○子彈，試射肆顆
        ，亦認均具殺傷力等情，有該局九十一年一月二十八日（九一）刑鑑字第一
        二七○七號函一件附卷可稽（附於九十一年度偵字第六六七號卷第一七至一
        八頁），足見上開槍彈具有殺傷力。本件事證明確，被告戊○○非法持有槍
        彈之犯行，堪以認定，應依法論科。
肆、論罪科刑部分：
    一、被告甲○○持玩具槍強押被害人丙○○至土雞城恐嚇財物係犯刑法第三百零
        二條第一項之剝奪人行動自由罪、刑法第三百四十六條第一項之恐嚇取財罪
        ，被告甲○○所犯妨害自由之目的在恐嚇取財，是其所犯妨害自由與恐嚇取
        財二罪間，有方法、目的之牽連關係，應依牽連犯規定從一重之恐嚇取財罪
        論處，其與一名姓名年籍之成年男子就上開妨害自由及恐嚇取財犯行，有犯
        意聯絡及行為分擔，應依共同正犯論處。又以電話恐嚇丙○○之行為，係犯
        刑法第三百零五條之恐嚇罪。公訴人雖漏列刑法第三百零五條恐嚇罪，惟起
        訴事實既已敘明，自得告知被告罪名後予以審理。被告甲○○所犯上開二罪
        犯意各別，應分論併罰。
    二、按在懲治盜匪條例未公布廢止前，該條例乃修正前刑法（指九十一年一月三
        十日修正、增訂前之刑法）之特別法，依特別法優於普通法之法律適用原則
        ，於該條例廢止前之盜匪行為，自應適用懲治盜匪條例論處，無適用修正前
        刑法之餘地。惟懲治盜匪條例業於九十一年一月三十日經總統公告廢止，同
        日刑法第三百二十八條、第三百三十條至三百三十二條、第三百四十七條及
        第三百四十八條條文亦經公告修正，並增訂刑法第三百三十四條之一及第三
        百四十八條之一條文。考其立法目的，在以修正後之刑法取代懲治盜匪條例
        ，避免修正前之刑法發生中間法之效力。故懲治盜匪條例雖曰廢止，然因廢
        止前後，被告行為在行為時至裁判時，均有刑罰規定，該條例之廢止，自屬
        刑法第二條第一項之行為後法律有變更，而非刑事訴訟法第三百零二條第四
        款、第三百八十一條、第三百九十三條第四款所稱之刑法「廢止」，亦無所
        謂因該條例之廢止而應回復適用修正前刑法相關條文之餘地。而懲治盜匪條
        例第五條第一項之法定本刑為「無期徒刑或七年以上有期徒刑」，修正後之
        刑法第三百三十條第一項之法定本刑為「七年以上有期徒刑」，二者比較結
        果，以修正後之刑法第三百三十條第一項規定較有利於被告等，故被告甲○○、丁○○、戊○○所犯強盜罪部分，依刑法第二條第一項前段規定，應按
        修正後刑法第三百三十條第一項處斷。查警棍、電擊棒均係鐵製品，質地堅
        硬銳利，客觀上足以對人之生命、身體、安全構成威脅，自應認為可作兇器
        使用，是核被告被告甲○○、丁○○、戊○○三人結夥攜帶兇器強盜之所為
        ，係犯修正後刑法第三百三十條第一項之攜帶兇器結夥三人之強盜罪；按於
        實施強盜行為中傷害被害人，因強盜罪非以傷害人之身體為當然之手段，若
        具有傷害犯意且發生傷害之結果，自應另負傷害罪責，與強盜罪有牽連關係
        ，依刑法第五十五條之規定處斷（最高法院二十年度上字第一三號、二十年
        度上字第九八三號判例及八十六年度台上字第七三一九號判決意旨參照），
        故核被告三人所為，係犯刑法第三百三十條第一項之加重強盜罪及刑法第二
        百七十七條第一項之傷害罪。被告三人就上開犯行，有犯意聯絡及行為分擔
        ，應依共同正犯論處。被告三人所犯傷害罪之目的在取財，是其所犯加重強
        盜罪與傷害罪間，有方法、目的之牽連關係，應依牽連犯規定從一重之加重
        強盜罪論處。又上訴人於實施強暴、脅迫行為之初，即有圖財之意思，雖係
        以非法方法剝奪被害人之行動自由，然此種手段究屬施用強暴使人不能抗拒
        之實施行為，自無另外適用刑法第三百零二條第一項妨害自由罪之餘地（最
        高法院二十二年上字第二○六四號、二十四年上字第四四○七號、二十九年
        上字第三四三八號判例及八十三年度台上字第三七二六號判決意旨參照），
        故被告三人剝奪被害人己○○行動自由部分，為實施強盜行為之部分行為，
        不再論以刑法第三百零二條第一項之剝奪行動自由罪。
    三、被告戊○○非法持有上開槍彈之行為，係犯槍砲彈藥刀械管制條例第七條第
        四項、第十二條第四項之未經許可持有手槍、子彈罪，被告戊○○以一個行
        為，同時未經許可持有具殺傷力之手槍、子彈，而觸犯數罪名，為想像競合
        犯，應從一重之未經許可持有手槍罪處斷。又被告戊○○所犯上開上開加重
        強盜罪及持有手槍罪二罪間，犯意各別，行為不同，應分論併罰。又被告戊○○於八十五年間因違反麻醉藥品管理條例罪，經臺灣臺南地方法院判處有
        期徒刑一年十月確定，，至八十七年三月十四日執行完畢，有卷附臺灣高等
        法院被告全國前案紀錄表可按，其受有期徒刑之執行完畢，五年以內再犯有
        期徒刑以上之罪，為累犯，應依刑法第四十七條之規定加重其刑。
    四、扣案手銬二付、三節警棍一支、電擊棒一支係被告甲○○所有，且供被告三
        人犯罪所用之物，業據被告三人供明在卷，應依刑法第三十八條第一項第二
        款規定宣告沒收。至被告三人犯罪所用之木質球棒並未扣案，雖被告甲○○
        供稱係自被告丁○○之車上取出，然並無證據證明為被告丁○○或被告甲○○、戊○○所有，爰不諭知沒收；另被告三人貼住被害人己○○雙眼及嘴巴
        之膠帶既已於六甲村村長工廠時，即已撕去，衡諸常情，應已滅失，其又非
        違禁物，亦無庸諭知沒收，至於被告甲○○於事實欄一所載持以恐嚇取財之
        玩具手槍，並未扣案，為免執行困難，亦不為沒收之諭知，均附此敘明。又
        扣案之比利時ＢＲＯＷＮＩＮＧ廠製造之ＨＩ─ＰＯＷＥＲ型口徑○．四○
        吋制式半自動手槍一枝及口徑○．四○吋制式子彈二顆，均為違禁物，應依
        刑法第三十八條第一項第一款規定宣告沒收。至另扣得被告戊○○持有之子
        彈四顆，業經內政部警政署刑事警察局於鑑驗時採樣試射（見前開鑑驗通知
        書），現已不具殺傷力，自非屬違禁物，自無從為沒收之諭知。
伍、公訴意旨認：被告甲○○除有事實欄一後段所載恐嚇丙○○之犯行外，另以：被
    告甲○○於九十年十月間多次打電話至丙○○住處，為上開恐嚇言詞，惟查被告
    甲○○屢供認其僅打過一次電話，堅決否認其有多次打電話予丙○○，且被害人
    丙○○於偵查中係證稱：「．．．發話人不是甲○○本人，對方叫我『六董』，
    稱來我家巡了很多次，只要看到我，就要把我押走，叫我拿錢出來解決，我問他
    是誰，他叫我不要問，這樣講我就清楚了．．．」等語，於原審則證稱：「那個
    人說我好狗運，他星期天有來找我，我不在，如再於星期天找我，遇到我時，要
    把我押走，我問他什麼事，他說有是要請我幫忙，要我有多少錢，就拿給他，我
    說時機不好，沒有辦法，他說還會找我，之後每隔二、三天就有電話打進來，但
    都不出聲．．．」等語（詳原審卷第七一頁），足見被害人丙○○所接獲之電話
    是否即為被告甲○○所打，已有可疑，復查無其他積極證據係被告甲○○本人或
    其委託他人打電話予丙○○，故無法證明公訴人所指被告甲○○多次打電話恐嚇
    丙○○之事實，惟此部分犯罪尚不能證明，因與前揭被告甲○○恐嚇丙○○之犯
    行，有接續犯之實質上一罪關係，故不另為無罪之諭知。
陸、原審審理結果，認被告等罪證明確，分別適用槍砲彈藥刀械管制條例第七條第四
    項、第十二條第四項，刑法第十一條前段、第二條第一項前段、第二十八條、第
    三百零二條第一項、第三百四十六條第一項、第三百零五條、第二百七十七條第
    一項、第三百三十條第一項、第四十七條、第四十二條第三項、第五十五條、第
    五十一條第五款、第三十八條第一項第一款、第二款，罰金罰鍰提高標準條例第
    一條前段，並審酌被告三人之前科素行、被告甲○○不思正途，一再以非法方法
    使他人交付財物，危害社會治安甚巨，其居於策劃主導犯行之角色，惡性重大，
    且犯後態度不良，一再飾詞狡辯係被害人自願交付財物；被告丁○○受他人影響
    而參與犯罪，居於附從地位，並非主其事者，犯罪所得不多，惟其與被害人不相
    識卻參與本案，暨犯罪後之態度；被告戊○○亦受他人影響而參與犯罪，居於附
    從地位及其持有可發射子彈具殺傷力之槍彈等，對社會秩序、安寧影響甚大、僅
    因細故即出示槍枝揮舞滋事，其對社會危害甚大，暨犯罪後之態度及被害人受害
    程度不輕等一切情狀，分別量處：（一）甲○○以恐嚇使人將本人之物交付部分
    ，處有期徒刑壹年陸月。恐嚇危害安全部分，處有期徒刑捌月。攜帶兇器，結夥
    三人以上強盜部分，處有期徒刑拾貳年。並定其應執行有期徒刑拾肆年，扣案手
    銬貳付、三節警棍壹支、電擊棒壹支均宣告沒收。（二）丁○○攜帶兇器，結夥
    三人以上強盜，處有期徒刑拾年。扣案手銬貳付、三節警棍壹支、電擊棒壹支均
    沒收。（三）戊○○攜帶兇器，結夥三人以上強盜部分，處有期徒刑拾壹年。非
    法持有手槍部分處有期徒刑柒年，併科罰金新臺幣伍拾萬元，並應執行有期徒刑
    拾柒年拾月，併科罰金新臺幣伍拾萬元，罰金部分並諭知罰金易服勞役之折算標
    準，扣案手銬貳付、三節警棍壹支、電擊棒壹支及半自動手槍壹枝、子彈貳顆均
    宣告沒收，另甲○○接續恐嚇丙○○部分，認犯罪尚不能證明，因與前述判罪之
    犯行，有接續犯之實質上一罪關係，故不另為無罪之諭知。認事用法俱無不合，
    量刑亦稱妥適，被告等上訴意旨否認犯罪，空言指摘原判決不當，並無可取，為
    無理由，應予駁回。
據上論斷，應依刑事訴訟法第三百六十八條，判決如主文。
本案經檢察官劉得鉦到庭執行職務。
中    華    民    國      九十一      年      八      月      廿九      日
                                  臺灣高等法院臺南分院刑事第六庭
                                      審判長法官  楊    明    章
                                            法官  高    明    發
                                            法官  戴    勝    利
右正本證明與原本無異。
槍砲彈藥罪及強盜罪部分如不服本判決，應於判決送達後十日內向本院提出上訴狀，
其未敘述理由者並應於提出上訴狀後十日內向本院補提理由書（應附繕本)。
其餘不得上訴
                                      法院書記官  吳    銘    添
中    華    民    國      九十一      年      八      月      三十      日
附錄：本判決論罪科刑法條：
刑法第三百四十六條第一項：意圖為自己或第三人不法之所有，以恐嚇使人將本人或
                          第三人之物交付者，處六月以上五年以下有期徒刑，得
                          併科一千元以下罰金。
刑法第三百三十條第一項：犯強盜罪而有第三百二十一條第一項各款情形之一者，處
                        七年以上有期徒刑。
槍砲彈藥刀械管制條例第七條第四項：未經許可，持有、寄藏或意圖販賣而陳列第一
                        項所列槍砲、彈藥者，處五年以上有期徒刑，併科新台幣
                        一千萬元以下罰金。
槍砲彈藥刀械管制條例第十二條第四項：未經許可，持有、寄藏或意圖販賣而陳列子
                        彈者，處五年以下有期徒刑，併科新台幣三百萬元以下罰
                        金。
